【裁判字號】    97,毒抗,217
【裁判日期】    970514
【裁判案由】    毒品危害防制條例
【裁判全文】
臺灣高等法院刑事裁定                 97年度毒抗字第217號
抗  告  人
即  被  告  甲○○
上列抗告人因違反毒品危害防制條例案件，不服臺灣新竹地方法
院97年度毒聲字第88號，中華民國97年4月9日裁定（聲請案號：
臺灣新竹地方法院檢察署檢察官97年度聲戒字第18號），提起抗
告，本院裁定如下：
    主  文
抗告駁回。
    理  由
一、按犯毒品危害防制條例第十條之罪者，檢察官應聲請法院裁
    定，令被告入勒戒處所觀察、勒戒，其期間不得逾二月；觀
    察、勒戒後，檢察官依據勒戒處所之陳報，認受觀察、勒戒
    人無繼續施用毒品傾向者，應即釋放，並為不起訴之處分；
    認受觀察、勒戒人有繼續施用毒品傾向者，檢察官應聲請法
    院裁定令入戒治處所強制戒治，其期間為六個月以上，至無
    繼續強制戒治之必要為止，但最長不得逾一年；依前項規定
    為觀察、勒戒或強制戒治執行完畢釋放後，五年後再犯第十
    條之罪者，適用本條前二項之規定，毒品危害防制條例第二
    十條定有明文。次按，犯第十條之罪者，於犯罪未發覺前，
    自動向行政院衛生署指定之醫療機構請求治療，醫療機構免
    將請求治療者送檢察機關；依前項規定治療中經查獲之被告
    ，應由檢察官為不起訴之處分，但以一次為限，同條例第二
    十一條亦有明定。
二、抗告意旨略以：原審僅依憑台灣新竹勒戒所所函送之有無繼
    續施用毒品傾向明書，即認定抗告人即被告甲○○有繼續施
    用毒品傾向，有失公允，就抗告人受其觀勒戒，並已完全戒
    斷毒癮，並於97年03月25日業經心理醫師鑑定評估合格，況
    且抗告人即被告當下即無不法犯行事證，應視為無罪論斷，
    對其已受裁定觀察勒戒之情，有一罪二罰違背法令；再查凡
    受刑事案件，或感訓處分案件以及保安處分案件之審理程序
    均依刑事訴訟法之保障受予被告或受處分人於審理案件時最
    後陳述與辯論，惟查本裁定竟無依法踐行訴訟程序給予抗告
    人即被告於案件審理後最後陳述與辯論，逕予裁定剝奪自由
    ，其訴訟程序當然違背法令；且抗告人之父親因罹患腎臟癌
    ，抗告人為家中長子需肩負家計，祈請體恤上情，考量替代
    療法等語。
三、經查：
  (一)有無繼續施用毒品傾向之評估標準，並非完全以受勒戒人勒
    戒後之結果為準，勒戒前之各種情況，仍應作為評估之依據
    。而依勒戒處所評分說明手冊規定，係以人格特質、臨床徵
    候及行為表現 3項合併計算分數：1.分數一百分至七十一分
    ，判定為有繼續施用毒品傾向。2.五十分至零分判定為無繼
    續施用毒品傾向。3.七十分至五十一分間判定有繼續施用毒
    品傾向之原則為有下列各項之一者：缺乏病識感或戒治動
    機者。第一級毒品使用者。有煙毒前科者。有礙家庭
    、社會和諧與安寧者。若無以上各項之一，惟判定者認為個
    案「有繼續施用毒品傾向」者，應在「有無繼續施用毒品傾
    向證明書」詳細說明欄內載明，並於綜合判斷項下勾選「有
    繼續施用毒品傾向」。4.分數為五十分以下，原本應列為「
    無繼續施用毒品傾向」，但綜合評分者根據臨床實務，有具
    體事證，認為個案「有繼續施用毒品傾向」者，以綜合評分
    者所評估為準，惟須在「有無繼續施用毒品傾向證明書」詳
    細說明欄載明具體事證。而其中之人格特質係依：有無毒
    品犯罪前科、其他犯罪紀錄（竊盜、違反槍砲彈藥刀械管
    制條例、賭博、妨害自由、恐嚇、擄人勒贖、傷害、殺人、
    公共危險、搶奪、強盜、海盜、盜匪罪）；臨床徵候係依尿
    液檢驗戒斷症狀有無多種藥物使用、有無注射使用、使用期
    間；行為表現係依有無情緒低落、喧嘩等、社會功能是否良
    好、支持系統等；作為判斷分數之依據。判定者判定人格特
    質、臨床徵候及行為表現合計三項分數，固係供為判定者判
    定「有無繼續施用毒品傾向」之審酌標準，但非唯一標準。
    綜合評分者，應根據臨床實務，有具體事證，認為個案「有
    繼續施用毒品傾向」者，以綜合評分者所評估為準。有「有
    無繼續施用毒品傾向」評估標準、評分說明手冊可稽。
  (二)本件抗告人因施用第一級毒品海洛因案件，經臺灣新竹看守
    所附設之勒戒處所評分結果，人格特質得17分、臨床徵候得
    40分、環境相關因素得 0分，合計57分，綜合判斷為「有繼
    續施用毒品傾向」，有該看守所97年4月1日竹所總字第0970
    400482號函及所附97年03月25日「有無繼續施用毒品傾向證
    明書」各一份﹙見臺灣新竹地方法院檢察署96年毒偵字第10
    70號第74至76頁，下稱「偵查卷」﹚，足見抗告人確有繼續
    施用毒品之傾向，原審裁定抗告人令入戒治處所，其期間為
    六個月以上，至無繼續強制戒治之必要為止，但最長不得逾
    一年，核無不合。
  (三)至抗告人即被告指稱未給予陳述及辯論機會，經查於97年02
    月13日檢察官訊問時，已給予被告陳述意見機會﹙見偵查卷
    第70頁﹚，且被告於警詢及檢察官訊問時對其吸食一級毒品
    海洛因之事實亦坦承不諱﹙見偵查卷第12頁、第41頁﹚，佐
    以96年07月15日，在警局所親採封緘之尿液﹙編號A -225號
    ﹚，經送台灣尖端先進生技醫藥股份有限公司以氣相層析質
    譜儀分析法檢驗後，呈毒品嗎啡、可待因陽性反應，有新竹
    市警察局辦理煙毒、麻醉藥品案尿液送驗受檢人真實姓名代
    號對照表暨送驗登記簿及該公司於97年08月15日出具之濫用
    藥物檢驗報告各1 紙在卷可稽﹙見偵查卷第56至58頁﹚。按
    尿液毒品檢驗，若能使用較先進之氣相層析質譜儀分析法確
    認，則可完全排除偽陽性之干擾，為目前最具公信力的檢驗
    方法，有法務部調查局第六處87年9 月20日﹙87﹚發技﹙一
    ﹚字第87074574號函附卷為憑﹙見臺灣新竹地方法院97年毒
    聲字第 9號第7至9頁﹚，足見上開台灣尖端先進生技醫藥股
    份有限公司所使用之檢驗方法已可完全排除毒品偽陽性對干
    擾，其檢驗結果堪以採信。是依上開說明，堪認被告確有於
    97年07月15日施用第一級毒品海洛因之行為無誤。
  (四)綜上所述，抗告人雖以前詞置辯，然其無繼續施用毒品之傾
    向，非僅憑其一己之詞，又所謂心理醫師鑑定評估合格，乃
    其心理狀態，非生理上能抗拒毒癮之證明，故其理由，自屬
    無據。從而原審裁定抗告人令入戒治處所施以強制戒治期間
    為六個月以上，至無繼續強制戒治之必要為止，但最長不得
    逾一年，並無不當，抗告為無理由，應予駁回。
據上論斷，應依刑事訴訟法第412條，裁定如主文。
中    華    民    國    97    年    5     月    14    日
                  刑事第十五庭審判長法  官  吳昭瑩
                                    法  官  李正紀
                                    法  官  李釱任
以上正本證明與原本無異。
不得再抗告。
                                    書記官  洪秋帆
中    華    民    國    97    年    5     月    16    日


司法院資訊處製作；財團法人民間司法改革基金會備份。
